【裁判字號】    95,訴,1748
【裁判日期】    950913
【裁判案由】    毒品危害防制條例
【裁判全文】
臺灣臺中地方法院刑事判決              95年度訴字第1748號
公  訴  人  臺灣臺中地方法院檢察署檢察官
被      告  甲○○
                    （另案於臺灣臺中女子監獄執行中）
上列被告因毒品危害防制條例案件，經檢察官提起公訴（九十五
年度毒偵字第二六五號），被告於準備程序中就被訴事實為有罪
之陳述，經告知簡式審判程序之旨，並聽取公訴人、被告之意見
後，由本院合議庭裁定由受命法官獨任進行簡式審判程序，判決
如下：
    主    文
甲○○連續施用第一級毒品，累犯，處有期徒刑壹年陸月，扣案
之海洛因壹包（淨重零點零壹公克，空包裝重零點貳陸公克）沒
收銷燬之，注射針筒肆支沒收；又施用第二級毒品，累犯，處有
期徒刑拾月。應執行有期徒刑貳年。扣案之海洛因壹包（淨重零
點零壹公克，空包裝重零點貳陸公克）沒收銷燬之，注射針筒肆
支沒收。
    犯罪事實
一、甲○○曾於民國八十七年間因施用毒品案件，經本院以八十
    八年度毒聲字第二二五號裁定送觀察、勒戒後，認無繼續施
    用毒品之傾向，於八十八年三月二十五日執行完畢釋放，經
    臺灣臺中地方法院檢察署檢察官於八十八年三月二十四日，
    以八十七年度偵字第二○四三六號不起訴處分確定。其又於
    八十八年間，因施用毒品案件，經臺灣臺中地方法院檢察署
    檢察官提起公訴並聲請強制戒治，由本院於八十九年五月二
    十日，以八十九年度訴字第四一五號分別判處有期徒刑一年
    、六月，並定應執行刑有期徒刑一年三月確定，並以八十八
    年度毒聲字第六四四六號裁定送戒治處所施以強制戒治一年
    ，其強制戒治處遇經評定為合格，無繼續戒治之必要，經停
    止戒治，所餘戒治期間付保護管束，再由本院以八十九年度
    毒聲字第一六七九號裁定停止強制戒治付保護管束，於八十
    九年十一月六日期滿執行完畢，有期徒刑部分則於九十二年
    十二月三十一日縮刑期滿執行完畢。詎其復於九十四年間，
    因施用毒品案件，經臺灣臺中地方法院檢察署檢察官以九十
    四年度毒偵字第五八六號提起公訴，由本院於九十四年九月
    二十六日，以九十四年度訴緝字第三八六號分別判處有期徒
    刑一年二月、八月，並定應執行刑有期徒刑一年四月確定，
    目前仍在執行中。詎甲○○仍不知悔改，於前開施用毒品案
    件執行完畢後五年內，明知海洛因係第一級毒品，竟基於施
    用第一級毒品海洛因之概括犯意，於九十四年十二月中旬某
    日起至九十五年一月六日止，在位於臺中市○○路與健行路
    口之加油站廁所、其友人位於臺中市○○路之住處等處，以
    將海洛因粉末放入注射針筒加水稀釋後，持注射針筒施打血
    管之方法，連續施用海洛因多次。又另行起意，基於施用第
    二級毒品甲基安非他命之犯意，於九十五年一月初某日，在
    其友人位於臺中市○○路之住處內，以將甲基安非他命置入
    玻璃球內，在玻璃球下方點火燒烤，吸食甲基安非他命遇熱
    時產生之煙氣之方式，施用甲基安非他命一次。嗣於九十五
    年一月七日零時四十分許，在臺中市○區○○路一八四號「
    怡紅茶坊」內，因甲○○手臂有多數注射痕跡，為警加以盤
    查，而扣得其所有供其施用之海洛因一包（淨重零點零一公
    克，空包裝重零點二六公克）、注射針筒四支，並經其同意
    採尿送驗呈有嗎啡、甲基安非他命陽性反應而查獲上情。
二、案經臺中市警察局第二分局報請臺灣臺中地方法院檢察署檢
    察官偵查起訴。
    理    由
一、上開事實業據被告甲○○於警詢、偵查及本院審理中坦承不
    諱，又其於九十五年一月七日四時三十五分許為警方所採尿
    液，經送交詮昕科技股份有限公司檢驗結果，確有嗎啡陽性
    （海洛因水解後之反應）及甲基安非他命陽性反應，此有詮
    昕科技股份有限公司濫用藥物尿液檢驗報告一紙附卷可稽。
    又扣案之白色粉末一包（淨重零點零一公克，空包裝重零點
    二六公克），經送請法務部調查局鑑定結果，含海洛因成分
    ，有該局鑑驗通知書一紙在卷可證，上述檢驗結果，為檢驗
    機關本於專業知識及以精密儀器或科學方法檢測所得之結論
    ，自可憑信，此外，復有海洛因一包（淨重零點零一公克，
    空包裝重零點二六公克）、注射針筒一支扣案可資佐證，足
    見被告之自白與事實相符，可以採信，其於上述時地多次施
    用第一級毒品海洛因及施用第二級毒品甲基安非他命一次之
    事實，應可認定。
二、按九十二年七月九日新修正之毒品危害防制條例刪除二犯及
    三犯之規定，一改修法前繁雜之處遇程序，僅將施用毒品者
    簡化區分為初犯、再犯，並認施用毒品者係屬病患性犯人，
    以觀察、勒戒戒除其身癮，並以強制戒治去除其心癮。經觀
    察、勒戒或強制戒治執行完畢釋放後，若係五年後再犯該條
    例第十條施用毒品罪者，與同條例第二十條第一項、第二項
    關於「初犯」之處理方式相同，檢察官應先聲請法院裁定令
    被告入勒戒處所觀察、勒戒，並視有無繼續施用毒品傾向，
    決定應予釋放、為不起訴之處分，或應聲請法院裁定令入勒
    戒處所強制戒治；若係五年內「再犯」同條例第十條施用毒
    品罪者，依同條例第二十三條第二項規定，檢察官則應依法
    追訴。觀諸該條例第二十條第三項之修正理由：「觀察、勒
    戒或強制戒治五年後再犯者，顯見前所實施之觀察、勒戒或
    強制戒治已足以遮斷其施用毒品之癮，為期自新及協助其戒
    除毒癮，對此五年後再犯者，爰明定仍適用初犯之規定，先
    經觀察、勒戒、強制戒治之程序。」及同條例第二十三條第
    二項之修正理由：「為配合簡化施用毒品犯之刑事處遇程序
    ，並鑑於經觀察、勒戒或強制戒治執行完畢釋放後五年內再
    犯者，其再犯率甚高，原據以實施之觀察、勒戒及強制戒治
    既已無法收其實效，自應施以刑事處遇。」顯然如施用毒品
    者係前經觀察、勒戒或強制戒治等治療程序執行完畢五年後
    ，始再施用毒品之「初犯」，因前所執行之觀察、勒戒或強
    制戒治已足收戒除毒癮之效，自應重新執行觀察、勒戒或強
    制戒治等治療程序，並於治療程序執行完畢後，由檢察官為
    不起訴處分，毋庸對之追訴處罰；反之，在「再犯」之情形
    ，因其先前所為治療程序顯未能收戒斷毒癮之效，且考量施
    用毒品者之再犯率偏高，乃簡化其刑事處遇程序，而逕予追
    訴處罰，不再施以治療程序。參酌上開立法理由，修正毒品
    危害防制條例就施用毒品者，祇於「初犯」及「五年後再犯
    」二種情形，有其追訴條件之限制，即須於初犯經觀察、勒
    戒或強制戒治釋放後，五年內均無施用毒品之行為，始能認
    其前所實施之觀察、勒戒或強制戒治已足遮斷毒癮，而得於
    五年後再犯時，再予適用初犯之規定，重行觀察、勒戒等程
    序。倘五年內已經再犯，被依法追訴處罰，縱其第三次（或
    第三次以上）施用毒品之時間在初犯釋放五年以後，即與「
    五年後再犯」之情形有別，且因已於「五年內再犯」，顯見
    其再犯率甚高，原實施觀察、勒戒或強制戒治，已無法收其
    實效，而無五年戒斷期之存在，自無再經觀察、勒戒及強制
    戒治之必要，應由檢察官逕行起訴，始符新法修正之本旨（
    最高法院九十五年度台非字第五九號判決意旨參照）。本件
    被告曾於八十七年間因施用毒品案件，經本院裁定送觀察、
    勒戒後，認無繼續施用毒品之傾向，於八十八年三月二十五
    日執行完畢釋放，經臺灣臺中地方法院檢察署檢察官以八十
    七年度偵字第二○四三六號不起訴處分確定。其又於八十八
    年間，因施用毒品案件，經臺灣臺中地方法院檢察署檢察官
    提起公訴並聲請強制戒治，由本院以八十九年度訴字第四一
    五號分別判處有期徒刑一年、六月，並定應執行刑有期徒刑
    一年三月確定，並以八十八年度毒聲字第六四四六號裁定送
    戒治處所施以強制戒治一年，其強制戒治處遇經評定為合格
    ，無繼續戒治之必要，經停止戒治，所餘戒治期間付保護管
    束，再由本院以八十九年度毒聲字第一六七九號裁定停止強
    制戒治付保護管束，於八十九年十一月六日期滿執行完畢，
    有期徒刑部分則於九十二年十二月三十一日縮刑期滿執行完
    畢。詎其復於九十四年間，因施用毒品案件，經臺灣臺中地
    方法院檢察署檢察官以九十四年度毒偵字第五八六號提起公
    訴，由本院以九十四年度訴緝字第三八六號分別判處有期徒
    刑一年二月、八月，並定應執行刑有期徒刑一年四月確定，
    目前仍在執行中等情，有臺灣臺中地方法院檢察署刑案資料
    查註紀錄表、臺灣高等法院被告前案紀錄表各一份在卷可供
    參考，其於觀察、勒戒釋及強制戒治釋放五年後四犯施用毒
    品罪，參諸前開說明，應予論科。本件事證明確，被告犯行
    堪予認定。
三、按海洛因、甲基安非他命分別為毒品危害防制條例第二條第
    二項第一款、第二款所列之第一級毒品及第二級毒品。被告
    竟持之以施用，核其所為係犯同條例之第十條第一項、第二
    項之施用第一、二級毒品罪。其為施用第一級毒品海洛因前
    後之持有海洛因之低度行為及其為施用第二級毒品甲基安非
    他命前之持有甲基安非他命之低度行為，應為其施用之高度
    行為所吸收，均不另論罪。被告先後多次施用海洛因之行為
    ，時間緊接，方法相同，觸犯構成要件相同之罪名，顯係基
    於概括犯意反覆為之，為連續犯，應依修正前刑法第五十六
    條之規定，以一罪論，並加重其刑。又被告前因施用第一級
    毒品海洛因、第二級毒品安非他命案件，經臺灣臺中地方法
    院檢察署檢察官以八十八年毒偵字第一八三四號提起公訴，
    由本院以八十九年度訴字第四一五號分別判處有期徒刑一年
    、六月，並定應執行刑有期徒刑一年三月確定後，而於九十
    二年十二月三十一日縮刑期滿執行完畢，有臺灣臺中地方法
    院檢察署刑案資料查註紀錄表及臺灣高等法院被告前案紀錄
    表各一份附卷可佐，其於五年以內再犯本件有期徒刑之二罪
    ，均為累犯，應依刑法第四十七條規定加重其刑，其就施用
    第一級毒品部分有二種刑之加重事由（連續犯、累犯），應
    遞加重之；再被告所犯上開施用海洛因、甲基安非他命二罪
    間，犯意個別，罪名互異，應予分論併罰。爰審酌被告素行
    、智識程度、前經送觀察勒戒及強制戒治後，猶不知悔改再
    犯本件之罪，施用毒品係自戕之行為、施用之次數、期間，
    及其犯罪後態度等一切情狀，分別量處如主文所示之刑，並
    定其應執行之刑。扣案之海洛因一包（淨重零點零一公克，
    空包裝重零點二六公克）為查獲之毒品，其包裝袋則衡情沾
    黏有毒品成分，難以析離，應依毒品危害防制條例第十八條
    第一項前段之規定沒收銷燬之。另扣案之注射針筒四支為被
    告所有，供其施用海洛因所用之物，業據被告供明在卷，應
    依刑法第三十八條第一項第二款規定宣告沒收。
四、查被告行為後，刑法業於九十四年二月二日修正公布，九十
    五年七月一日起施行，其中與本件有關部分之第二條、第四
    十七條、第五十六條、第五十一條第五款均業已修正。按「
    行為後法律有變更者，適用行為時之法律，但行為後之法律
    有利於行為人者，適用最有利於行為人之法律」，修正後刑
    法第二條第一項定有明文。此條規定係規範行為後法律變更
    所生新舊法律比較適用之準據法，本身尚無新舊法比較之問
    題，於新法施行後，應一律適用新法第二條第一項之規定，
    為「從舊從輕」之比較，先予敘明。再按本次法律變更，比
    較時應就罪刑有關之共犯、未遂犯、想像競合犯、牽連犯、
    連續犯、結合犯，以及累犯加重、自首減輕暨其他法定加減
    原因（如身分加減）與加減例等一切情形，綜其全部罪刑之
    結果而為比較（最高法院九十五年五月二十三日九十五年度
    第八次刑庭會議決議參照）。茲就本件新舊法比較結果說明
    如下：
  (一)被告行為後，刑法第五十六條連續犯之規定業於九十四年一
    月七日修正刪除，並於九十五年七月一日施行。刑法修正之
    後，原屬連續犯之數個犯罪行為，依新法應數罪併罰，比較
    修正前之規定，可依裁判上一罪論處，顯然修正前之規定較
    有利於被告，如仍依修正後之規定，對於被告極為不利。本
    件被告於修正前之刑法時期所犯之數次施用第一級毒品罪，
    依裁判時之修正後之刑法第二條第一項比較之結果，以修正
    前之刑法較有利於被告。
  (二)關於被告累犯之問題，修正前刑法第四十七條規定「受有期
    徒刑之執行完畢，或受無期徒刑或有期徒刑一部之執行而赦
    免後，五年以內再犯有期徒刑以上之罪者，為累犯，加重本
    刑至二分之一」，而修正後之刑法第四十七條第一項則規定
    「受徒刑之執行完畢，或一部之執行而赦免後，五年以內故
    意再犯有期徒刑以上之罪者，為累犯，加重本刑至二分之一
    」，比較新舊法之結果，不論依修正前之刑法第四十七條，
    或修正後之刑法第四十七條第一項之規定，均構成累犯，舊
    法對於被告並無不利。
  (三)再被告行為後，刑法第五十一條第五款已修正數罪併罰定其
    應執行者：「宣告多數有期徒刑者，於各刑中之最長期以上
    ，各刑合併之刑期以下，定其刑期。但不得逾三十年。」，
    與舊法規定之數罪併罰定其應執行者：「宣告多數有期徒刑
    者，於各刑中之最長期以上，各刑合併之刑期以下，定其刑
    期。但不得逾二十年。」之規定相較，新法之規定對被告並
    無較為有利之情形，仍以舊法之規定對於被告較為有利。
  (四)綜合上述各條文修正前、後之比較，揆諸前揭最高法院決議
    及修正後刑法第二條第一項前段、但書規定之「從舊從輕」
    原則，綜其全部罪刑之比較，本件自應一體適用被告行為時
    之法律，即修正前刑法之相關規定予以論處。
據上論斷，應依刑事訴訟法第二百七十三條之一第一項、第二百
九十九條第一項前段，毒品危害防制條例第十條第一項、第二項
、第十八條第一項前段，刑法第二條第一項前段、第十一條、修
正前刑法第五十六條、修正前刑法第四十七條、修正前刑法第五
十一條第五款、刑法第三十八條第一項第二款，判決如主文。
本案經檢察官乙○○到庭執行職務
中    華    民    國    95    年    9     月    13    日
                  刑事第九庭    法  官  余德正
以上正本證明與原本無異。
如不服本判決，應於送達後十日內向本院提出上訴狀（須附繕
本），上訴於臺灣高等法院臺中分院。
                                書記官  廖日晟
中    華    民    國    95    年    9     月    13    日
附錄論罪科刑法條
毒品危害防制條例第10條
施用第一級毒品者，處六月以上五年以下有期徒刑。
施用第二級毒品者，處三年以下有期徒刑。


司法院資訊處製作；財團法人民間司法改革基金會備份。
